【裁判字號】    90,簡上,219
【裁判日期】    920710
【裁判案由】    履行契約
【裁判全文】
臺灣桃園地方法院民事判決  九十年度簡上字第二一九號
    上  訴  人    甲○○
                  丁○○
    訴訟代理人    簡長順律師
    複  代理人    藍松喬律師
    被  上訴人    乙○○○  住.
    訴訟代理人    陳淑芬律師
    複  代理人    丙○○    住.
右當事人間請求履行契約事件，上訴人對於中華民國九十年八月十五日本院中壢簡易
庭八十九年度壢簡字第二九八號第一審判決提起上訴，本院判決如左：
    主  文
上訴駁回。
第二審訴訟費用由上訴人負擔。
    事  實
甲、上訴人方面：
一、聲明：
（一）原判決廢棄。
（二）被上訴人於第一審之訴駁回。
二、陳述：
（一）原審已認定本件稅款遭改核定之原因，係由於財政部台灣省北區國稅局（下稱
      國稅局）就長新通運有限公司（下稱長新公司）之申報方式改採調帳查核，嗣
      長新公司未依國稅局之通知於期限內提示帳証備查所致，故被上訴人既未提示
      帳証備查，即與未檢附損失憑証之情形相符，而上訴人將長新公司交付被上訴
      人後，被上訴人雖將之轉讓予訴外人曾雍泰，然被上訴人既知要補八十五年度
      之稅款並已補稅，且國稅局通知上之地址與被上訴人現址同，則核定通知應係
      被上訴人收受並知情，被上訴人不可能未收受提示帳証備查之通知。
（二）被上訴人對於上訴人曾預留新台幣（下同）四百二十五萬元與被上訴人一事並
      不爭執，則四百二十五萬元已逾全部之稅額，上訴人就四百二十五萬元部分均
      無庸舉証，並非僅就四十六萬八千四百七十九元部分免舉証之責。
（三）於民國八十六年一月二十二日雙方約定預扣稅款為六十七萬三千一百九十八元
      ，若被上訴人主張僅預扣四十六萬八千四百七十九元，則應由被上訴人提出其
      計算之依據。
（四）依卷附國稅局所提供之資料顯示，原申報稅款為二萬一千四百五十四元，於八
      十七年六月二十六日國稅局予書面審查核定應補稅款為五千五百五十三元。嗣
      國稅局又改調帳查核，並通知長新公司於八十七年十二月十六日前提示帳証備
      查，因逾期仍未提示，國稅局於八十八年二月十日依所得稅法第八十三條規定
      按同業利潤標準重行核定全年應補本稅為九十五萬七千零四十九元，可知若長
      新公司遵期提示帳証備查，則本件國稅局自應按實核課，亦即長新公司之利潤
      必較同業利潤標準為低，否則國稅局不會因納稅義務人未遵期提示帳簿而逕行
      認定，於八十六年三月間應繳稅額僅二萬一千四百五十四元，八十七年六月二
      十六日經國稅局查帳書面審查核定為二萬七千零七元，故被上訴人或訴外人曾
      雍鴻，如將所存留之帳証，提供給國稅局查核，依理應與書面審查之數額相符
      ，即長新公司八十九年營所稅最多僅為二萬七千零七元，而非另行核定之稅款
      九十五萬七千零四十九元，被上訴人不得以長新公司已轉讓予他人即予免責。
      又被上訴人既未於收到核定稅款之通知時，提出異議或補提示帳証，被上訴人
      已違反兩造間約定，故未提示帳証係可歸責被上訴人之原因。
（五）依兩造間約定，上訴人負擔長新公司八十五年營利事業所得稅稅額之一部分，
      而八十五年營利事業所得稅是在八十六年三月間申報，而上訴人於八十五年十
      月十六日已將長新公司之全部資料交給被上訴人，被上訴人亦於八十六年三月
      間向國稅局申報，因此在八十五年元月二十二日協議時，營利事業所得稅尚未
      能確定。
（六）上訴人丁○○書立之承諾書，因被上訴人明知上訴人二人間已無合夥關係，故
      該承諾書對上訴人甲○○並不生效力。
（七）被上訴人起訴主張上訴人應給付其金錢，則上訴人二人係何法律關係應給付及
      應以何方式給付，於原審判決均未敘明。
三、證據：除援用第一審所提證據外，補提財政部臺灣省北區國稅局審查一科函文影
    本一份、調解書節本一份、附表二影本一份為證，並聲請向財政部台灣省北區國
    稅局調閱長新公司八十五年度營利事業所得稅結算申報及更正核定之相關全部案
    卷，及向桃園縣觀音鄉調解委員會調閱八十六年度民調字第０一一號全部案卷及
    訊問證人陳淅滄、曾雍泰。
乙、被上訴人方面：
一、聲明：如主文所示。
二、陳述：
（一）被上訴人在八十六年十月二十八日將長新公司讓渡予訴外人曾雍泰，嗣由曾雍
      鴻名義申請登記為該公司負責人，故被上訴人並未收到國稅局函催於八十七年
      十二月十六日前提示帳證備查，且被上訴人在讓渡長新公司時已將當初由上訴
      人手中所轉交給被上訴人關於長新公司之全部資料轉交給訴外人曾雍鴻，國稅
      局通知對象為長新公司，所有資料都是寄到長新公司設於桃園縣大園鄉○○村
      ○○路六○○巷三十六弄八號一樓，故八十七年十二月十六日長新公司負責人
      為曾雍鴻，被上訴人於八十八年三月間才由訴外人曾雍泰輾轉得知國稅局通知
      改核定長新公司八十五年度營利事業所得稅核定稅額為九十五萬七千零四十九
      元，被上訴人並無故意不提出帳簿給予國稅局查核，故並不可歸責於被上訴人
      ，且上訴人移轉長新公司給被上訴人之資料並無損失憑據在內。
（二）八十五年十月八日上訴人甲○○及被上訴人間轉讓合約書第十條雖有保留款四
      百二十五萬元，但約定由甲方（即上訴人甲○○）負責整理計算，並經乙方（
      即被上訴人）同意後，扣除甲方應負擔之費用後之餘額（營所稅暫以營業收入
      之百分之四計算），實際應繳稅款於申報後多退少補，嗣上訴人與被上訴人於
      八十六年一月二十二日在桃園縣觀音鄉調解委員會調解長新公司轉讓給付尾款
      的事宜，當天由訴外人黃上華與上訴人甲○○就雙方當初簽約時所預留四百二
      十五萬元，對於應付收款項予以計算，並扣除己經支付年終獎金與資遣費後，
      認為被上訴人應給付尾款一百六十四萬零五百十八元，被上訴人並當場簽發同
      面額之支票給上訴人收訖及兌現，而在調解時，因尚未申報八十五年度營利事
      業所得稅，訴外人黃上華大約預估計算長新公司八十五年營業所得稅為五十八
      萬三千零九十一元，計算方式為：長新公司八十五年度總營業稅額為四千八百
      五十九萬零八百九十一元，而上訴人應負擔從八十五年一月一日至同年十月十
      五日止之營利事業所得稅為三千九百零三萬九千八百七十七元，乘以百分之一
      點二，即為四十六萬八千四百七十九元，被上訴人應負擔從八十五年十月十六
      日至同年十二月三十一日止之營利事業所得稅為九百五十五萬一千零十四元，
      乘以百分之一點二，即為十一萬四千六百十二元，上訴人遂與被上訴人以上開
      計算金額達成協議，上訴人應給付八十五年營利事業所得稅預估為四十六萬八
      千四百七十九元，由被上訴人於四百二十五萬元中先扣起來，俟將來核定稅款
      後由被上訴人代為支付，被上訴人並將上訴人預留稅款四十六萬八千四百七十
      九元與被上訴人需繳納之稅款十一萬四千六百十二元，一同匯款予訴外人黃上
      華代為繳納，且上訴人所提出附表二與調解時所提出之附件一應付帳款金額不
      符合，該附表二應非調解之附表，並不能證明預扣款為六十七萬三千一百九十
      八元。況上訴人自陳保留預留應付款為一百七十二萬一千零二十三元，而非預
      留四百二十五萬元。
（三）惟在八十六年十月二十九日前，上訴人丁○○告知被上訴人，上訴人二人只須
      負擔稅款二十七萬一千四百十二元，並要被上訴人退預扣稅四十六萬八千四百
      七十九元中之十九萬七千零六十七元。被上訴人遂簽發面額十九萬七千零六十
      七元之支票交給上訴人丁○○，而上訴人丁○○與被上訴人於八十六年十月二
      十九日另簽立承諾書，約定八十五年度營利事業所得稅若查帳結果需補繳稅款
      時依雙方實際營業期限分攤，甲方（即上訴人丁○○）營業期為九點五個月，
      乙方（即被上訴人）為二點五個月，而稅款待實際查帳後，再依查帳結果依實
      際營業期限分攤稅金，被上訴人事後得知長新公司八十五年營利事業所得稅將
      遠超過原預扣之四十六萬八千四百七十九元，經被上訴人向上訴人丁○○欲索
      回上開支票遭拒。
（四）依兩造間約定，上訴人應負擔全部稅額九．五個月，被上訴人負擔二．五個月
      ，並無上訴人所言應負擔之稅款金額，究以何次稅賦為準之問題，且上訴人應
      提出具體事證及計算公式證明長新公司八十五年度營利事業所得稅之稅額較核
      定之稅款可以低於國稅局改核定之數額，於八十五年申報稅款時為了讓訴外人
      黃上華作業方便，被上訴人將公司大小章交給訴外人黃上華，其通知被上訴人
      須繳納稅款五十八萬三千零九十一元，被上訴人隨即將上開款項匯給訴外人黃
      上華，然被上訴人並不知道訴外人黃上華只繳納二萬一千三百八十二元稅款，
      是被上訴人在八十八年初收到長新公司負責人曾雍鴻轉交財政部台灣省國稅局
      八十五年度營利事業所得稅核定稅額繳款書，還須再行繳納稅款九十五萬七千
      零四十九元時，始知當初訴外人黃上華只繳納二萬一千三百八十二元，且被上
      訴人收到營利事業所得稅繳款書時已過繳納期限，被上訴人因此還繳納五萬七
      千四百二十二元滯納金，被上訴人已自行吸收並未向上訴人請求給付。。
（五）上訴人既主張稅款應該與八十六年三月間申報之金額相符，又主張預扣稅款為
      六十七萬三千一百九十八元。上訴人主張前後矛盾，且如八十五年稅款核定為
      二萬七千零七元，則於八十六年一月二十二日上訴人與被上訴人進行結算時，
      即無須預留六十七萬三千一百九十八元給被上訴人，實因在八十六年一月二十
      二日進行結算時，尚未申報營所稅，並不知道國稅局會依同業利潤標準核定補
      繳稅額為九十五萬七千零四十元，而先行預留補繳稅款，如上訴人質疑核定稅
      款過高，應由上訴人具體提出事證申請復查，故國稅局核定稅款多寡被上訴人
      均依約定比例要負擔之，且上訴人應負擔部分並無因國稅局核定較高稅額被上
      訴人就可得到任何好處。
（六）長新公司係上訴人二人，各出資百分之五十合夥經營，上訴人二人並約定其二
      人有經營處理長新公司之權利，按民法第六百七十九條規定，合夥人依約定或
      決議執行合夥事務者，於執行合夥事務之範圍內，對於第三人為合夥之代表。
      且兩造於轉讓合約書第十條約定，八十五年營利事業所得稅之負擔，以兩造實
      際經營之數為稅務之繳納，上訴人丁○○既是合夥人，執行合夥事務，依前揭
      民法規定及合夥契約書，上訴人丁○○與被上訴人所簽立承諾書並非無權代理
      ，而係執行本身業務。
三、證據：除援用第一審所提證據外，補提匯款單影本一份為證。
    理    由
一、本件被上訴人起訴主張：其於八十五年間向上訴人甲○○買受長新公司之經營權
    時，曾就長新公司八十五年度營利事業所得稅之負擔，約定以雙方實際經營之日
    數為稅款之繳納，嗣於八十六年十月二十九日被上訴人與另一上訴人丁○○另簽
    立一紙承諾書，上訴人丁○○亦承諾關於長新公司八十五年度之營利事業所得稅
    ，依雙方實際營業期限即被上訴人為二點五個月，上訴人丁○○為九點五個月為
    負擔，惟稅款需待實際查帳後，再依查帳結果依實際營業期限分擔稅金，而長新
    公司經國稅局核定八十五年度應補繳之營利事業所得稅為九十五萬七千零四十九
    元，並已由被上訴人繳納完畢，依被上訴人與上訴人二人間之約定，被上訴人應
    負擔十九萬九千三百八十五元，上訴人應負擔七十五萬七千六百六十四元，於扣
    除上訴人先行預繳之四十六萬八千四百七十九元後，尚積欠被上訴人二十八萬九
    千一百八十五元，爰依上開契約之法律關係訴請上訴人給付被上訴人二十八萬九
    千一百八十五元，及自起訴狀繕本送達之翌日起至清償日止，按年息百分之五計
    算之利息等情。
二、上訴人則以：國稅局於八十八年二月十日所核定長新公司八十五年度營利事業所
    得稅為九十五萬七千零四十九元，係因被上訴人未就長新公司之非營業財產損失
    部分檢附損失憑據所致，可歸責於被上訴人，故被上訴人不可要求上訴人依改核
    定後之稅額負擔，且上訴人已預留四百二十五萬元與被上訴人，其中已包括本件
    稅款在內，故上訴人已將應分擔之稅款給付與被上訴人，被上訴人自不得再向上
    訴人請求等語，資為抗辯。
三、被上訴人主張上訴人甲○○、丁○○與其於八十五年十月八日及八十六年十月二
    十九日分別簽立轉讓合約書及承諾書各一紙，約定就長新公司八十五年度營利事
    業所得稅之負擔，以雙方實際經營之日數為稅款之繳納，而雙方實際營業之期限
    為上訴人共同經營九點五個月，被上訴人為二點五個月，而長新公司經國稅局於
    八十八年二月十日重新核課後，應補繳稅額為九十五萬七千零四十九元，該筆稅
    款已由被上訴人繳納完畢等情，業據其提出轉讓合約書、承諾書、財政部臺灣省
    北區國稅局八十五年度營利事業所得稅核定稅額繳款書各一份為證，上訴人對此
    部分亦不爭執，惟上訴人仍執前詞置辯，茲本件所應審究者為（一）長新公司八
    十五年度營利事業所得稅重新核課後應補繳稅額，是否因被上訴人未檢附非營業
    財產損失部分之損失憑證所致，上訴人可否以此抗辯因可歸責於被上訴人，而免
    除分擔補繳之稅額。（二）上訴人所預留之四百二十五萬元，是否已包含上訴人
    應負擔之七十五萬七千六七千六百六十四元在內，被上訴人已不得再向上訴人請
    求給付。
四、長新公司八十五年度營利事業所得稅應補繳之稅額，並非可歸責於被上訴人。
    上訴人抗辯：長新公司八十五年度營利事業所得稅遭核定應補繳九十五萬七千零
    四十九元之原因為被上訴人未檢附損失憑據所致等語，經查，原審依上訴人聲請
    向國稅局查詢長新公司八十五年度營利事業所得稅結算申報核定之情形，該局回
    覆結果如下：原核為非擴大未列選免調帳證案件查核，該局於八十七年六月二十
    六日予書面審查暫行核定全年及課稅所得額均為十五萬六千一百六十四元，應補
    本稅為五千五百五十三元，惟在稅捐核課期間，仍得依規定抽查，後因涉及「李
    文鑫集團逃漏稅專案」，該局乃改調帳查核。該局通知長新公司於八十七年十二
    月十六日前提示帳證備查，因逾期仍未提示，該局乃於八十八年二月十日依所得
    稅法第八十三條規定按部頒同業利潤標準重行核定全年及課徵所得額均為三百九
    十八萬四千三百六十元，應補本稅額為九十五萬七千零四十九元，有該局北區國
    稅一字第九○一一○五六四號函文附卷可稽，是以本件稅款遭改核定之原因為國
    稅局就長新公司申報營利事業所得稅之方式改依調帳查核，並通知長新公司於八
    十七年十二月十六日期限前提示帳證備查，長新公司逾期仍未提示帳證備查，國
    稅局才依法逕行核課，惟該函文中並未載明書面審查核定之稅款與調帳查核之稅
    款會有差異，係因長新公司未於期限內提示帳證所致，是長新公司未提示帳證與
    應補繳稅款間並非有絕對之關係，而上訴人抗辯長新公司如於期限內提示帳證備
    查，核定之稅款將維持不變一節，上訴人未能舉證以實其說，其抗辯自難採信。
    又被上訴人於八十六年十月間已將長新公司轉讓與訴外人曾雍泰，並於八十七年
    一月十三日由訴外人曾雍鴻登記為長新公司之負責人之事實，既為兩造所不爭執
    ，復有經濟部函暨長新公司變更登記事項卡附卷為憑，是國稅局通知長新公司於
    八十七年十二月十六日前提示帳證備查時，長新公司之負責人已非被上訴人，至
    上訴人抗辯：被上訴人事後知道需補繳上開稅款，理應有收到國稅局要求提供長
    新公司八十五年度所有帳證備查之通知云云，然國稅局通知長新公司補提帳證時
    ，被上訴人既非長新公司之負責人，則已無法提供帳證備查，是上訴人抗辯：長
    新公司八十五年度營利事業所得稅遭核課補繳之九十五萬七千零四十九元，係屬
    可歸責於被上訴人云云，不足採信。
五、上訴人預留與被上訴人之四百二十五萬元，並未包含上訴人本件應補繳之七十五
    萬七千六百六十四元。
    上訴人另抗辯：其已預留四百二十五萬元與被上訴人，其中已包含本件補繳之稅
    額在內等語，被上訴人雖自承上訴人曾預留四百二十五萬元與伊，惟主張該筆款
    項中僅有四十六萬八千四百七十九元係作為繳納稅款之用等語，經查，被上訴人
    主張上訴人預留之四百二十五萬元中有一百七十二萬一千零二十三元係作為應收
    款項之金額，為上訴人所不爭執，復有證人即長新公司委任之會計師黃上華所書
    立之應收帳款表（即兩造於八十六年一月二十二日在桃園縣觀音鄉調解委員會調
    解時所附之附件一、二）影本一份在卷可佐，至上訴人抗辯：四百二十五萬元中
    有六十七萬三千一百九十八元係作為繳納稅款之用，並提出證人黃上華所製作之
    略算表（即附表二）影本一份為憑，惟上訴人於本院審理中自陳：保留稅款係在
    應付帳款一百七十二萬一千零二十三元之中，而附表二係草稿，所以金額與上開
    附件一、二有出入等語（參見本院九十一年四月二十四日及同年六月十九日之準
    備程序筆錄），是兩造間於上開協調會中應就長新公司八十五年度營利事業所得
    稅重新計算後，才由證人黃上華書立附件一、二之事實，應堪認定，故附表二並
    不足為上訴人有利之認定。又被上訴人主張於上開協調會時雙方協議由上訴人負
    擔稅款四十六萬八千四百七十九元，被上訴人則負擔稅款十一萬四千六百十二元
    ，合計為五十八萬三千零九十一元，事後已由被上訴人匯款五十八萬三千零九十
    一元與證人黃上華，由其代為繳納，業據被上訴人提出匯款單影本一份附卷可稽
    ，是被上訴人主張：上訴人於上開調解會中與被上訴人經核算後，將上訴人所預
    留四百二十五萬元中僅四十六萬八千四百七十九元作為繳納稅款之用等情，應堪
    採信。而上訴人於原審抗辯應補繳之七十五萬七千六百六十四元之稅款已包含於
    四百二十五萬元中，嗣於本院審理中又改稱有預留稅款六十七萬三千一百九十八
    元，前後供述已有矛盾，上訴人並未說明何者為真，而被上訴人既僅自認已收上
    訴人稅款四十六萬八千四百七十九元，並有附件一、二為憑，則差額二十八萬九
    千一百八十五元部分是否包含於上訴人預留之四百二十五萬元中，即應由上訴人
    提出反證加以推翻，上訴人未提出其他證據以供本院參酌，是上訴人抗辯本件應
    補繳之稅款已列入預留之四百二十五萬元內云云，自不足採。
六、綜上所述，上訴人對於長新公司八十五年度營利事業所得稅經國稅局重行核定後
    ，須負擔補繳之七十五萬七千六百六十四元部分，扣除上訴人已繳納之四十六萬
    八千四百七十九元，尚欠二十八萬九千一百八十五元，而該筆稅額已由被上訴人
    先行繳納，則被上訴人依與上訴人分別簽立之轉讓合約書及承諾書所載，被上訴
    人自得向上訴人請求償還，又上訴人間關於稅款之繳納曾約定平均分擔，被上訴
    人對此亦不爭執，而轉讓合約書及承諾書中亦未載明上訴人應連帶負擔稅款，是
    被上訴人於簽約時應係同意稅款部分仍由上訴人共同負擔，並於起訴狀中為如上
    之聲明。從而，被上訴人請求上訴人給付二十八萬九千一百八十五元，及自起訴
    狀繕本送達上訴人翌日（即上訴人丁○○自八十九年四月十一日，上訴人甲○○
    自八十九年四月十二日）起均自清償日止按年息百分之五計算之利息，為有理由
    ，應予准許。則原審判命上訴人如數給付，於法並無違誤。上訴意旨指摘原判決
    不當，求予廢棄改判，為無理由，應予駁回其上訴。
七、據上論結，本件上訴為無理由，依民事訴訟法第四百三十六條之一第三項、第四
    百四十九條第一項、第七十八條、第八十五條第一項前段，判決如主文。
中      華      民      國    九十二    年      七      月      十      日
                                            臺灣桃園地方法院民事第一庭
~B審判長法官  郭琇玲
~B      法官  文衍正
~B      法官  林哲賢
右正本證明與原本無異
不得上訴
中      華      民      國    九十二    年      七      月      十      日
~B法院書記官  陳淑芬


司法院資訊處製作；財團法人民間司法改革基金會備份。
